【裁判字號】    89,訴,113
【裁判日期】    890930
【裁判案由】    侵權行為損害賠償
【裁判全文】
臺灣苗栗地方法院民事判決  八十九年度訴字第一一三號
    原      告  財政部國有財產局台灣中區辦事處新竹分處
    法定代理人  丙○○
    訴訟代理人  乙○○
                戊○○
                丁○○
    被      告  甲○○
                己○○
右當事人間請求侵權行為損害賠償事件，本院判決如左：
    主    文
原告之訴及假執行之聲請均駁回。
訴訟費用由原告負擔。
    事    實
甲、原告方面：
一、聲明：
（一）被告應連帶給付原告新台幣六十三萬八千四百元，並自起訴狀繕本送達翌日起
      至清償日止，按年息百分之五計算之利息。
（二）原告願供擔保，請准宣告假執行
二、陳述：被告二人自民國八十六年二月五日起，至同年四月二十二日止，於原告所
    管理坐落苗栗縣後龍鎮○○○段七六九─一、七六九─一九八地號土地上，由被
    告甲○○以整地為由，僱請被告己○○連續多次以挖土機盜採系爭土地內之土石
    ，合計盜採面積約０．二四四一公頃，體積約五千三百二十立方公尺，被告二人
    並因此於八十八年一月四日經台灣高等法院台中分院以竊盜罪判決各處有期徒刑
    十月，均緩刑五年確定，依經濟部礦務局函覆原砂產地估計砂土售價以每立方公
    尺新台幣（下同）一百二十元計算，被告二人盜採之前開砂土價值達六十三萬八
    千四百元，為此依侵權行為法律關係，訴請被告二人連帶賠償上開金額之損害予
    原告。
三、證據：提出土地登記謄本二份、經濟部礦務局函、台灣高等法院台中分院刑事判
    決書影本一份。
乙、被告方面：
一、聲明：
（一）原告之訴駁回。
（二）如受不利判決，願供擔保請准宣告免為假執行。
二、陳述：
  壹、被告甲○○部分：
（一）被告甲○○原係向苗栗縣政府承租土地進行耕作，因就土地所在位置有所誤認
      而於整地時誤挖系爭土地之砂土，均因過失所致，並未指示被告己○○盜採並
      販賣所挖之砂石。
（二）被告二人於八十六年四月二十二日為警查獲，原告卻遲至八十九年四月八日始
      依侵權行為之法律關係起訴請求賠償，其請求權應已罹於時效而消滅。
（三）前開所挖之砂土現仍堆置於系爭土地上，被告願將所挖之砂土回填至原有之狀
      態，是縱認原告因被告二人之行為致受有損害，原告既未先催告被告二人就系
      爭土地回復原狀，應不得直接請求金錢賠償。
  貳、被告己○○部分：
    被告二人雖誤挖系爭土地上之砂土，但並未販賣予他人，願將挖起之砂土回復原
    狀。
三、證據：提出苗栗縣政府開會紀錄、陳情書、苗栗縣政府函影本各一份。
丙、本院依職權向台灣高等法院台中分院調閱八十七年度上易字第三五三三號刑事卷
    宗。
    理    由
一、原告主張：被告二人自八十六年二月五日起，至同年四月二十二日止，於原告所
    管理坐落苗栗縣後龍鎮○○○段七六九─一、七六九─一九八地號土地上，由被
    告甲○○以整地為由，僱請被告己○○連續多次以挖土機盜採系爭土地內之土石
    ，合計盜採面積約０．二四四一公頃，體積約五千三百二十立方公尺，被告二人
    並因此於八十八年一月四日經台灣高等法院台中分院以竊盜罪判決各處有期徒刑
    十月，均緩刑五年確定，依經濟部礦務局函覆原砂產地估計砂土售價以每立方公
    尺一百二十元計算，被告二人盜採之前開砂土價值達六十三萬八千四百元，為此
    依侵權行為法律關係，訴請被告二人連帶賠償上開金額之損害予原告等語。被告
    甲○○則以：其原係向苗栗縣政府承租土地進行耕作，因就土地所在位置有所誤
    認而於整地時誤挖系爭土地之砂土，惟並未指示被告己○○盜採並販賣所挖之砂
    石。又被告二人於八十六年四月二十二日為警查獲，原告卻遲至八十九年四月八
    日始依侵權行為之法律關係起訴請求賠償，其請求權應已罹於時效而消滅。另前
    開所挖之砂土現仍堆置於系爭土地上，被告願將所挖之砂土回填至原有之狀態，
    是縱認原告因被告二人之行為致受有損害，原告既未先就系爭土地催告被告二人
    予以回復原狀，應不得直接請求金錢賠償等語。被告己○○則以：被告二人雖誤
    挖系爭土地上之砂土，但並未販賣予他人，願將挖起之砂土回復原狀，原告不應
    逕行請求金錢賠償等語，資為抗辯。
二、按因故意或過失，不法侵害他人之權利者，負損害賠償責任，民法第一百八十四
    條第一項前段定有明文。經查，原告主張系爭二筆土地為其所管理之事實，業據
    其提出土地登記謄本二份為證，堪信為真實。原告另主張被告甲○○僱用被告己
    ○○，於前開時間內在系爭土地上採挖砂土等事實，為被告二人所不爭執，而被
    告二人並因上開行為經台灣高等法院台中分院以竊盜罪判決各處有期徒刑十月，
    均緩刑五年等情，亦經本院依職權調閱前開卷宗核明屬實。被告二人雖均辯稱係
    因誤認承租土地所在位置而進行整地，並非故意盜採砂土云云，惟系爭土地既為
    原告所管理，被告二人於前開土地上採挖砂土復未獲得原告之同意或授權，而原
    告就系爭土地砂土遭挖取所受之損害亦與被告二人前開行為間有相當因果關係，
    被告二人採挖砂土之行為自屬不法侵害原告之權利，並不因僅屬過失行為而得免
    除對原告之損害賠償責任，是被告二人前開所辯尚不足採，原告仍得據此對被告
    二人請求侵權行為之損害賠償。
三、次按因侵權行為所生之損害賠償請求權，自請求權人知有損害及賠償義務人時起
    ，二年間不行使而消滅，民法第一百九十七條第一項前段固有明文。而被告甲○
    ○雖另辯稱其於八十六年四月二十二日為警查獲，原告卻遲至八十九年四月八日
    始依侵權行為之法律關係起訴請求賠償，前開請求權應已罹於時效而消滅云云，
    惟查：被告二人雖於前開日期為警查獲，然當時負責承辦之苗栗縣警察局竹南分
    局大山派出所僅通知苗栗縣政府地政科地用股辦事員謝美英前往製作筆錄，並未
    通知原告，嗣苗栗縣政府雖於八十六年七月二十四日發函予原告，請其於同年月
    三十日會同履勘現場，惟原告並未到場等情，業據本院調閱台灣苗栗地方法院檢
    察署八十六年度偵字第一四八五號偵查卷宗核明無誤，此外被告復無法舉證證明
    原告於前開查獲之時已知悉損害及賠償義務人之事實，是被告甲○○所辯原告之
    請求權自查獲時點起算已罹於時效而消滅云云，亦難憑採。
四、另按負損害賠償責任者，除法律另有規定或契約另有訂定外，應回復他方損害發
    生前之原狀。不能回復原狀或回復顯有重大困難者，應以金錢賠償其損害；民法
    第二百十三條第一項、第二百十五條分別定有明文。又損害賠償之方法，以回復
    原狀為原則，金錢賠償為例外，故損害發生之後，如有回復原狀之可能，受害人
    請求加害人賠償，應先請求為原狀之回復，倘非法律另有規定或契約另有訂定，
    不得逕行請求金錢賠償，最高法院六十年台上字第三０五一號判例可資參照。經
    查系爭土地所遭被告二人採挖之砂土現仍堆置於前開土地上，然原告並未先行催
    告被告回復原狀之事實，為原告所不爭執，而上開砂土既仍可予以回填，原告復
    未舉證證明有何不能回復原狀或回復顯有重大困難之情形，且於本院審理中自承
    係主張被告直接以金錢賠償原告所受損害等語（見本院八十九年九月二十日言詞
    辯論筆錄），其所主張損害賠償之方法即與前揭法條及判例意旨有所未合，是原
    告起訴請求被告二人連帶給付六十三萬八千四百元及法定遲延利息之金錢賠償，
    尚屬無據，應予駁回。原告之訴既經駁回，其假執行之聲請已失所附麗，應併予
    駁回。
五、據上論結，本件原告之訴為無理由，依民事訴訟法第七十八條，判決如主文。
中      華      民      國    八十九    年      九      月      三十    日
                                  臺灣苗栗地方法院民事庭
~B審判長法    官  宋國鎮
~B      法    官  高敏俐
~B      法    官  邱光吾
右為正本係照原本作成。
如對本判決上訴，須於判決送達後廿日內向本院提出上訴狀。
~B法院書記官  劉秋雯
中      華      民      國    八十九    年      九      月      三十    日


司法院資訊處製作；財團法人民間司法改革基金會備份。
